【裁判字號】    88,易,3248
【裁判日期】    890912
【裁判案由】    詐欺
【裁判全文】
臺灣板橋地方法院刑事判決                        八十八年度易字第三二四八號
    公  訴  人  臺灣板橋地方法院檢察署檢察官
    被      告  甲○○
    選任辯護人  翁方彬
右列被告因詐欺案件，經檢察官提起公訴（八十八年度偵字第七一二四號），本院判
決如左：
    主      文
甲○○無罪。
    理      由
一、公訴意旨略以：乙○○（未審結）於民國八十七年七月間，向美商花旗銀行股份
    有限公司（下簡稱花旗銀行）申請0000000000000000號威士（
    VISA）卡及0000000000000000號萬事達（MASTER）卡各一張，
    於同年九月十七日因消費異常及未繳交消費帳款為花旗銀行停卡後，經由報紙廣
    告「停卡救星」結識被告甲○○後，均明知前開信用卡已遭停卡，且無資力支付
    信用卡帳款，竟共同基於不法所有之犯意聯絡，連續由乙○○在往來於日本、新
    加坡及泰國等地之飛機上，利用國際航線飛機於飛行過程無法與花旗銀行連線、
    查詢之漏洞，行使前開兩張信用卡購得化妝品、香水等物後，旋於香港機場將所
    購得之物品交付甲○○，由甲○○代為銷貨獲取現金，乙○○並取得所購物品價
    格四成之金額，除用以支付機票、住宿及雜支外，餘均存入乙○○所有香港恆生
    銀行（帳號：00000000000）、中國銀行澳門分行（帳號：0000
    000000）及澳門匯豐銀行（帳號：000000000000）之帳戶中
    ，計得新臺幣（下同）約七百萬元。嗣於八十八年三月十八日九時五十分許，乙
    ○○搭乘澳門航空NX五○六號班機返抵中正國際機場時，為警查獲，並自其行李
    中起出POLO銀邊眼鏡、香水、化妝品及手錶等計值二萬六千八百六十二元之物品
    及前開信用卡兩張、存摺三本，因認被告甲○○涉有刑法第三百三十九條第一項
    詐欺罪嫌云云。
二、按犯罪事實應依證據認定之，無證據不得推定其犯罪事實，又不能證明被告犯罪
    或其行為不罰者，應諭知無罪之判決，刑事訴訟法第一百五十四條、第三百零一
    條第一項分別定有明文。次按認定不利於被告之事實，須依積極證據，茍積極之
    證據本身存有瑕疵而不足為不利於被告事實之認定，即應為有利於被告之認定，
    更不必有何有利之證據，而此用以證明犯罪事實之證據，猶須於通常一般人均不
    至於有所懷疑，堪予確信其已臻真實者，始得據以為有罪之認定，倘其證明尚未
    達到此一程度，而有合理性之懷疑存在，致使無從為有罪之確信時，即應為無罪
    之判決，此有最高法院八十二年度臺上字第一六三號判決、七十六年臺上字第四
    九八六號、三十年上字第八一六號等判例意旨可資參照。末按共犯不利於己之陳
    述，固得採為共同被告犯罪之證據，惟此項不利之陳述，須無瑕疵可指，而就其
    他方面調查又與事實相符，始得採為其他共同被告犯罪之認定，亦據最高法院七
    十六年臺上字第八二七四號判決闡釋甚明。
三、訊據被告甲○○堅決否認有何犯行，辯稱：伊固因刊登「停卡救星」之廣告而與
    共同被告乙○○結識，然伊並未唆使乙○○持信用卡購物消費不繳帳款，至伊雖
    與乙○○約定由乙○○於所搭乘民航機上刷卡購物後在香港碰面，由伊為其銷貨
    ，然乙○○至香港後不曾將刷卡購得之貨品交予伊處理，並對伊告以其於飛機上
    刷卡，因空服人員生疑而未果，伊亦因而未付款予陳欽明，是以乙○○在飛機上
    刷卡購物，伊不知情，乃其個人行為，與伊無關，又乙○○在中華民國領域外之
    民航機上刷卡，應無中華民國刑法之適用等語。公訴人認被告甲○○與共同被告
    乙○○涉有前開犯嫌，無非以共同被告乙○○之供證，及花旗銀行職員石韻玲指
    訴乙○○於八十七年七月間向花旗銀行申請信用卡，於九月十七日被停卡，嗣繼
    續行使花旗銀行威士卡及萬事達卡在飛機上購物等語，佐以花旗銀行信用卡申請
    書、花旗銀行訪視交辦單、信用卡消費簽帳單、繳款通知書及乙○○存摺，為其
    主要論據。
四、依公訴人所訴事實，被告甲○○與乙○○所涉共同詐欺行為，始於被告二人因被
    告甲○○在中華民國臺灣地區刊登之「停卡救星」而相識共議，而在臺之發卡銀
    行即美商花旗嗣後亦因共同被告乙○○之刷卡購物行為，需代共同被告乙○○付
    帳而受害，顯見被告被訴犯罪之階段行為及結果在中華民國領域內，倘若其犯嫌
    調查證據後經證明屬實，依刑法第四條規定，自屬在中華民國領域內犯罪，即非
    無中華民國刑法之適用無疑，是其辯稱本件為在中華民國領域外犯罪，非無誤會
    ，合先陳明。
五、本案共同被告乙○○於警訊及偵查中供證因「停卡救星」廣告結識被告甲○○，
    為被告甲○○所不諱，固可信實，然就乙○○在飛機上刷卡消費及落地後由甲○
    ○銷貨朋分獲利等情，則為甲○○所堅決否認，則就共同被告乙○○在飛機上刷
    卡購物之行為，是否基於與被告甲○○共同犯罪之意思而為，及購得之貨品究竟
    有無交予被告甲○○處理，及從中獲利等不利於被告甲○○事實之認定，即不得
    僅以共同被告乙○○之供證為唯一論據，尚需調查其他證據確定是否與事實相符
    甚明，惟查：依被告乙○○於警訊中之供證，其在民航機上以前開手法刷卡購物
    總金額約七百萬元，被告甲○○在香港接貨，並給其貨品價格四成之現金（見八
    十八年度偵字第七一二四號偵查卷第六頁），則乙○○由甲○○處應受領之現金
    應在二百八十萬元左右，然其於檢察官訊問時，就甲○○給付之金額，又稱「先
    後給了我幾十萬元」（見前開偵查卷第一六五頁），已見共同被告乙○○之供證
    不實，另據卷內美商花旗銀行所提供信用卡帳單明細，共同被告乙○○自八十七
    年七月二十四日領得前開信用卡二張後起至八十八年二月間止，消費金額總額係
    四百九十五萬三千五百三十三萬元（見前開偵查卷第一七五頁以下），亦與共同
    被告乙○○所供及公訴人起訴書所載刷卡購物金額出入甚鉅，若以該金額四成計
    算，被告甲○○給付乙○○之現金，亦應在百萬元之譜，而非共同被告乙○○所
    供之幾十萬元，是以共同被告乙○○不利於被告甲○○之陳述，顯非無瑕疵可指
    ，再觀美商花旗銀行職員石韻玲之指訴內容及卷附花旗銀行信用卡申請書、花旗
    銀行訪視交辦單、信用卡消費簽帳單、繳款通知書及乙○○於香港恆生銀行、香
    港匯豐銀行及中國銀行澳門分行等存摺，亦僅足證明共同被告乙○○確有刷卡消
    費及於上開各銀行開戶存款，至於刷卡消費是否出於與被告甲○○共同犯罪之意
    思而為，及存款是否來自被告甲○○所交付之金錢，均無法從中獲得證明，參以
    被告甲○○就其與另犯嫌曾仁旭（已據臺灣臺北地方法院檢察署檢察官提起公訴
    ）以刊登「停卡救星」招徠另犯嫌丙○○（亦據臺灣臺北地方法院檢察署檢察官
    提起公訴）等人在飛機上刷卡購物後交其代銷牟利等檢察官移送併審犯罪事實已
    坦承不諱，供述綦詳（見本院八十九年八月二十九日審判筆錄），衡諸常情，應
    不致於對於所為相關犯嫌為無益之否認，及被告甲○○同夥曾仁旭、于雲龍等自
    白內容供出持失效信用卡在民航機上刷卡者多人姓名，惟均未提及本案共同被告
    乙○○（見臺灣臺北地方法院檢察署八十八年度偵字第二五四一二號偵查卷影本
    ）等情，俱徵共同被告乙○○關於在飛機上行使前開兩張信用卡購得化妝品、香
    水等物後，旋於香港機場將所購得之物品交付甲○○，由甲○○代為銷貨獲取現
    金，乙○○並取得所購物品價格四成之金額之供證與事實不符，甲○○否認知悉
    陳欽明在飛機上刷卡購物，及取得其購得之物品等辯解，應非虛妄。
六、被告甲○○刊登「停卡救星」招徠共同被告乙○○，約明陳欽明以前開遭停卡之
    信用卡二張於民航機上刷卡購物後在香港碰面，由伊為其銷貨，並給付貨品價格
    四成計算之現金予乙○○，二人係以為自己犯罪之意思，參與謀議及犯行之實施
    ，被告甲○○與共同被告乙○○間，要非教唆者與被教唆者之關係，不能論以教
    唆犯，而係以正犯意思參與犯罪，對於整體犯罪行為歷程，以自己之意志加以控
    制，並本此目的與共同被告陳欽明間有犯意之聯絡，然共同被告乙○○嗣卻隱瞞
    在刷卡購物之事實，未依其與被告甲○○間共同犯罪之計劃，將刷卡購得之貨品
    即著手實行詐欺取財行為所得之財物交予被告甲○○，當已放棄共同犯罪之意思
    ，而變更為單獨犯罪之意思，此一犯意之變更，無證據證明係於刷卡購得物品後
    始發生，依罪疑有利於被告認定之原則，應認係於其著手實行詐欺取財行為即在
    飛機上持前開信用卡購物刷卡簽帳前，即已發生，從而被告甲○○與共同被告乙
    ○○間就公訴人所訴犯嫌事實，渠二人雖有犯意之聯絡及行為之分擔，惟二人共
    同詐欺取財行為，僅至預備階段，便因乙○○犯意變更而中止，其後乙○○之刷
    卡購物詐欺取財行為，已逸離原共同犯意之範圍外，屬乙○○另生之單一正犯犯
    意下之實行行為及結果，被告甲○○所為，應止於與乙○○共同詐欺取財之預備
    階段，第查刑法第三百三十九條之詐欺罪，僅處罰既遂犯及未遂犯，不及於預備
    犯，即不罰詐欺取財預備之行為，揆諸首開法條規定及說明，應為無罪之諭知，
    用期適法。
七、檢察官另移被告甲○○與丙○○共涉詐欺取財犯嫌（臺灣桃園地方法院檢察署八
    十八年度偵字第一四○五○號），及與曾仁旭、于雲龍共涉詐欺取財犯嫌（臺灣
    臺北地方法院檢察署八十八年度偵字第二五四一二號），請求併辦，茲因本案應
    為無罪之諭知，與移請併辦之犯嫌間，即失裁判上一罪之關聯，不能認為起訴效
    力所及，無從併予審究，應卷還檢察官另行偵處。
八、被告乙○○部分，俟到案後另結。
據上論結，應依刑事訴訟法第三百零一條，判決如主文。
本案經檢察官陳孟黎到庭執行職務。
中      華      民      國     八十九     年     九     月     十三     日
                臺灣板橋地方法院刑事第六庭
                                        法  官  蔡  新  毅
右正本證明與原本無異。
如不服本判決，應於判決送達後十日內，向本院提出上訴狀，上訴於臺灣高等法院。
                                        書記官  謝  麗  秋
中      華      民      國     八十九     年     九     月     十三     日


司法院資訊處製作；財團法人民間司法改革基金會備份。
